【裁判字號】    91,交聲更,47
【裁判日期】    920422
【裁判案由】    違反道路交通管理處罰條例聲明異議
【裁判全文】
臺灣臺北地方法院交通事件裁定                    九十一年度交聲更字第四七號
    原處分機關  台北市交通事件裁決所
    異  議  人
    即受處分人  甲○○
右列受處分人因違反道路交通管理處罰條例案件，對於台北市交通事件裁決所中華民
國九十一年五月二十九日所為之處分（原處分案號：北市裁三字第駕裁二二－Ｃ00
000000、北市裁三字第裁二二－Ｃ00000000號），聲明異議，經本院
於九十一年九月十七日以九十一年度交聲字第八一一號裁定異議均駁回後，受處分人
不服提出抗告，經台灣高等法院於九十一年十月二十五日以九十一年度交抗字第八七
五號裁定發回本院更為裁定，本院裁定如左：
    主      文
異議均駁回。
    理      由
一、按機慢車兩段左轉標誌，用以告示左轉機器腳踏車或慢車駕駛人應遵照號誌指示
    ，在號誌顯示允許直行時先行駛至右前方路口之左轉待轉區等待左轉，俟該方向
    號誌顯示允許直行後，再行續駛，以兩段方式完成左轉。本標誌設於實施機慢車
    兩段左轉路口附近顯明之處，並配合劃設機慢車左轉待轉區○○○道路交通標誌
    標線號誌設置規則第六十五條第一項定有明文。又道路交通管理處罰條例所稱之
    汽車，依該條例第三條第八款規定，包括機器腳踏車在內。再汽車駕駛人轉彎時
    ，不依標誌、標線、號誌指示者，處二百元以上六百元以下罰鍰〔即新台幣（下
    同）六百元以上一千八百元以下罰鍰〕，道路交通管理處罰條例第四十八條第二
    款亦定有明文；再汽車駕駛人駕駛汽車有違反道路交通管理處罰條例之行為，經
    交通勤務警察制止時，拒絕停車接受稽查而逃逸者，處三千元以上六千元以下罰
    鍰，同條例第六十條第一項亦有明定，且汽車駕駛人駕駛汽車違反道路交通管理
    處罰條例第四十八條、第六十條第一項規定者，除應依該條所規定之罰鍰處罰外
    ，並應分別予記違規點數一點，復為道路交通管理處罰條例第六十三條第一項第
    一款所明定。再逕行舉發違反道路交通管理事件，經汽車所有人依通知單之應到
    案日期前到案，並告知違規駕駛人姓名、身分證統一編號及住址者，處罰機關應
    即另行通知違規駕駛人到案依法處理；逾應到案日期，處罰機關應依道路交通管
    理處罰條例第八十五條第三項規定處罰該汽車所有人，亦經違反道路交通管理事
    件統一裁罰標準及處理細則（於民國九十一年九月一日後該法之名稱已修正為違
    反道路交通管理事件統一裁罰基準及處理細則，下稱處理細則）第二十四條定有
    明文，易言之，如機車駕駛人在設有機慢車兩段左轉標誌之道路上轉彎時，不依
    該標誌之指示以兩段方式完成左轉，為警當場攔停者，處罰機關固應對該機車駕
    駛人為處罰，惟若舉發機關並非當場對該部機車攔停，而係依該處理細則第二十
    三條第一項第四款「汽車違反道路交通管理事件屬於左列情形之一，當場不能或
    不宜攔截掣單舉發者，得逕行舉發之：四、不服指揮稽查逃逸‧‧‧」規定逕行
    舉發者（按：此條文已於九十一年八月三十日刪除，並自同年九月一日施行，總
    統並於九十一年七月三日公布道路交通管理處罰條例增訂第七條之二條文，再經
    行政院於九十一年八月十四日發布該條文自九十一年九月一日施行，該條文第一
    項第四款係規定「汽車駕駛人之行為有左列情形之一，當場不能或不宜攔截製單
    舉發者，得對汽車所有人逕行舉發處罰：四、不服從指揮稽查而逃逸者。‧‧‧
    」），此際舉發機關只能依上開處理細則第二十三條第二項規定對機車所有人為
    掣單舉發（按：該處理細則第二十三條條文刪除後，應依道路交通管理處罰條例
    第七條之二第二項之規定逕行掣單舉發），而如經舉發之機車所有人在舉發通知
    單上所載之應到案日期前到案，並告知處罰機關在設有機慢車兩段左轉標誌之道
    路上未依規定以兩段方式完成左轉及不服稽查逃逸之該名機車違規駕駛人姓名、
    身分證統一編號及住址者，處罰機關應即依前開細則第二十四條規定處罰該名違
    規駕駛人，而如機車所有人未於應到案日期前到案或雖於應到案日期前到案，而
    未告知處罰機關實際之違規駕駛人者，處罰機關仍應依道路交通管理處罰條例第
    八十五條第三項「本條例關於車輛駕駛人之處罰，如應歸責於車輛所有人者，處
    罰車輛所有人。」規定，對車輛所有人加以處罰。又行為人如係騎乘機車在設有
    機慢車兩段左轉標誌之道路上轉彎時，不依該標誌之指示以兩段方式完成左轉，
    又經交通勤務警察制止時，拒絕停車接受稽查而逃逸，嗣為警逕行舉發，而在舉
    發通知單上所載之應到案日期前聽候裁決，經主管機關調查後仍認定有上開違規
    行為者，依前開處理細則第四十四條第一項及違反道路交通管理事件統一裁罰標
    準表（於九十一年九月一日後，其名稱已修正為違反道路交通管理事件統一裁罰
    基準表，下稱基準表）規定，需對該行為人處以六百元（不依標誌、標線、號誌
    指示）、三千元（不服稽查逃逸）之罰鍰，並分別記違規點數一點。
二、本件異議人即受處分人甲○○所有之車牌號碼ＢＣＭ－七七八重型機車，於九十
    一年三月一日下午四時三十五分許，行經台北縣板橋市○○路、漢生東路設有機
    慢車兩段左轉標誌之交岔路口，未遵守機慢車兩段左轉標誌之指示以二段式之方
    式完成左轉，而逕行直接左轉，適為在該處路口執勤之台北縣政府警察局交通隊
    員警吳振榮當場發現予以攔停，詎騎乘受處分人所有該部機車之駕駛人竟拒絕停
    車接受稽查而逃逸，經員警記下該部機車之車牌號碼、廠牌、顏色等資料，而以
    受處分人所有該部機車有違反前揭道路交通管理處罰條例第四十八條第二款、第
    六十條第一項規定之行為掣單舉發，嗣將舉發單送達於受處分人後，受處分人雖
    於應到案日期（九十一年四月二日）前之九十一年三月十五日向原處分機關提出
    申訴，惟未向原處分機關告知該部機車為警舉發當時之駕駛人確實姓名及年籍，
    經原處分機關請舉發單位即台北縣政府警察局調查結果，仍認受處分人所有該部
    機車確有前述違規行為，原處分機關乃依道路交通管理處罰條例第四十八條第二
    款（贅引第一項）、第六十條第一項、第八十五條第三項及處理細則第二十四條
    、第四十四條第一項暨標準表之規定，就受處分人所有該部機車前開未依規定二
    段式左轉之不依標誌指示及不服稽查逃逸之行為各裁處該部機車之所有人即受處
    分人罰鍰六百元、三千元，合計三千六百元，且依同條例第六十三條第一項第一
    款規定分別併予記違規點數一點，共記違規點數二點在案。
三、訊據受處分人對於前開機車為伊所有之事實業已坦認在卷，然矢口否認有任何違
    反道路交通管理處罰條例之行為，辯稱：當日與妻及友人於南部出遊，未曾騎車
    ，既無違規左轉，也沒有逃逸云云。
四、經查：受處分人所有前開車牌號碼機車確有於右揭時間，在設有機慢車兩段左轉
    標誌之道路上未依規定以兩段方式完成左轉暨經交通勤務警察制止時，拒絕停車
    接受稽查而逃逸之違規事實，業據證人即開單告發受處分人之員警吳振榮於本院
    九十一年九月九日調查時，以具結擔保其供述之真實性並在負擔偽證罪之心理處
    罰狀態下證稱：「（本件如何舉發？）當天是三月一日汽機車分流嚴格執行兩段
    式左轉的第一天，車號ＢＣＭ－七七八號重機車沒有依規定兩段式左轉，經我攔
    停，沒有停車受檢，逕行加速離開，經我記下車號舉發。」、「（問：車牌號碼
    有無看錯？）沒有。車身顏色是黑色的。」等語在卷（見本院九十一年九月九日
    訊問筆錄）。按證人吳振榮乃為原處分機關所認定受處分人所有之重型機車有前
    開違規行為之原證人，其並到庭在本院面前以言詞供述本件訴訟上之待證事實（
    即受處分人有前開違規事實），本院由其上開證詞已得有受處分人所有之重型機
    車確有上開違規行為之心證，且於本件卷存證據資料內並無任何積極證據足以證
    明證人上開證詞係屬虛偽，亦無足以令人顯信證人之證述為不可採之品性證據或
    前科證據存在，本院自不得僅以證人係本件開單告發受處分人之員警而全盤抹煞
    其在訴訟上所具有之原證人資格，且交通警察掣單舉發違反道路交通管理處罰條
    例所列之違規事實，本質上為行政處分，係公務員基於職務上之權力，依法就特
    定之具體事件所為之具公法上效果之單方面行政行為，基於公務員為公法上行為
    具有公信力之原則，該行政行為當可被推定為真正，其據以依法處分之事實認定
    亦為正確無誤，若謂公務員一切行政行為均需預留證據以證其實，則國家行政勢
    必窒礙難行，據此，刑事訴訟法就犯罪證據有關之規定中與屬行政秩序罰之交通
    違規裁罰本質不合之部分，自不在準用之列，況本院經查亦無任何證據足資證明
    證人有捏造事實違法取締之情事，則執勤員警本其維護交通秩序、安全職責所為
    之舉發，自應受到合法、正確之推定。再本件受處分人固提出照片多幀為證並辯
    稱員警舉發之違規時間伊與妻及友人至南部遊玩，不可能出現在違規地點云云，
    然查就受處分人所提出之前開照片觀之，僅足以證明受處分人於前開時間確有至
    南部遊玩之事實，而受處分人是否曾將該部重型機車借予他人騎乘並有前述違規
    行為之事實，則無從認定，是自無足為受處分人所有之前開重型機車未為違規行
    為之事證。本件受處分人既自承上述重型機車為伊所有，且未能提出證據以資證
    明伊所有之重型機車無違規行為，復未就上述逕行舉發之違規事件，於應到案日
    期前告知違規駕駛人姓名、身分證統一編號及住址，供處罰機關另行通知違規駕
    駛人到案依法處理；處罰機關自應依道路交通管理處罰條例第八十五條第三項規
    定處罰該汽車所有人，上開受處分人提出之證據，亦不足使本院對證人所供述「
    受處分人所有重型機車經人駕駛違規」之事實產生任何合理之懷疑，從而本件受
    處分人空言辯稱員警舉發之違規時間伊與妻及友人在南部遊玩，不可能出現在違
    規地點云云，自無足採，本件事證明確，受處分人所有之重型機車確有前開違規
    行為堪以認定。
五、綜上所述，受處分人所有之前開機車確有在右揭時間在設有機慢車兩段左轉標誌
    之前述交岔路口，不依該標誌之指示以兩段式完成左轉，而逕行直接左轉，及經
    交通勤務警察制止時，拒絕停車接受稽查而逃逸之違規行為，從而原處分機關乃
    依前揭道路交通管理處罰條例第四十八條第二款、第六十條第一項、第八十五條
    第三項及處理細則第二十四條、第四十四條第一項暨標準表之規定，就受處分人
    所有該部機車未依規定左轉、不服稽查逃逸之行為各裁處該部機車之所有人即受
    處分人罰鍰六百元、三千元，並依同條例第六十三條第一項第一款規定分別併予
    記違規點數一點，核無違誤，本件受處分人之異議為無理由，應予駁回。
據上論斷，應依道路交通案件處理辦法第十九條，裁定如主文。
中      華      民      國      九十二      年      四    月    二十二  日
                                        臺灣臺北地方法院交通法庭
                                            法  官  黃  紹  紘
右正本證明與原本無異。
如不服本裁定，應於送達後五日內，向本院提出抗告狀。
                                            書記官  劉  新  怡
中      華      民      國      九十二      年      四    月    二十二  日


司法院資訊處製作；財團法人民間司法改革基金會備份。
